【裁判字號】    92,台上,3439
【裁判日期】    920626
【裁判案由】    違反槍砲彈藥刀械管制條例
【裁判全文】
最高法院刑事判決                              九十二年度台上字第三四三九號
    上  訴  人  甲○○
右上訴人因違反槍砲彈藥刀械管制條例案件，不服台灣高等法院高雄分院中華民國九
十年二月六日第二審更審判決（八十九年度上更(一)字第四四一號，起訴案號：台灣屏
東地方法院檢察署八十七年度偵字第一八四四號），提起上訴，本院判決如左：
    主  文
上訴駁回。
    理  由
按刑事訴訟法第三百七十七條規定，上訴於第三審法院，非以判決違背法令為理由，
不得為之。是提起第三審上訴，應以原判決違背法令為理由，係屬法定要件。如果上
訴理由狀並未依據卷內訴訟資料，具體指摘原判決不適用何種法則或如何適用不當，
或所指摘原判決違法情事，顯與法律規定得為第三審上訴理由之違法情形，不相適合
時，均應認其上訴為違背法律上之程式，予以駁回。本件上訴意旨略稱：(一)、扣案所
謂可發射金屬具有殺傷力玩具空氣長槍，既稱為玩具槍，要不具槍砲之性質，自非槍
砲彈藥刀械管制條例第四條第一項第一款所稱之各式槍砲，不能因其可發射子彈具有
殺傷力，即認其屬該條款所列之槍砲，原判決認其係該條款之槍砲，有適用法則不當
之違法。(二)、該扣案玩具槍，上訴人甲○○係在公開合法陳列販賣之商展場所購得，
之後並未加以改造，並不知其具有殺傷力，主觀上欠缺犯罪之故意，僅屬過失犯，原
判決論以槍砲彈藥刀械管制條例之罪，亦屬不當。(三)、原判決以上訴人於偵查中自承
有拿該扣案槍將老鼠打死云云，即認定該槍枝具有殺傷力，而未經實際上之測試，有
認定事實不憑證據之違法等語。
惟查原判決認定上訴人有原判決事實欄所記載之犯行，係依憑上訴人之供述、卷附內
政部警政署刑事警察局八十七年三月二十四日刑鑑字第一九四九三號鑑驗通知書及扣
案具有殺傷力之玩具空氣長槍（附紅外線瞄準器）一支、二氧化碳鋼瓶二十個、鋼珠
一百粒等證據，予以綜合判斷，因而撤銷第一審判決，改判論處上訴人未經許可，無
故持有可發射金屬具有殺傷力玩具空氣長槍罪刑，已詳予說明其所憑之證據及其認定
之理由。而以上訴人雖辯稱：購得該長槍，只曾用來射老鼠，不知具有殺傷力等語。
然查殺傷力之認定係屬客觀之事實，其認定標準在最具威力之適當距離，以彈丸可穿
入人體皮肉層之動能為基準，而據日本科學警察研究所之研究結果，彈丸單位面積動
能達二十焦耳／平方公分，則足以穿入人體皮肉層。我國內政部警政署刑事警察局鑑
定結果，彈丸單位面積動能達二四焦耳／平方公分，則足以穿入豬隻皮肉層。而上訴
人持有之扣案空氣長槍經三次試射，平均單位面積動能達四二‧二五焦耳／平方公分
，有上開鑑驗通知書可稽，顯已達到足以穿入人體皮肉層之程度。參酌上訴人於偵查
中供稱：「（你有使用過該槍枝否？）拿去打老鼠，並將老鼠打死。」等語。足認上
訴人所持有之該扣案空氣長槍具有殺傷力並為上訴人所知悉，因認上訴人所辯係卸責
之詞，不足採信，於理由內予以指駁。所為論斷，均有卷存資料可資覆按，從形式上
觀察，並無所謂違背法令之情形。按槍砲彈藥刀械管制條例第四條第一項第一款所稱
之槍砲，除所列舉之槍砲外，尚包括其他可發射金屬或子彈具有殺傷力之各式槍砲。
原判決已依據上訴人之供述、卷附之鑑驗通知書及其他相關證據，調查說明上訴人所
持有之空氣長槍具有殺傷力，係屬上開條款所列其他可發射金屬具有殺傷力之槍枝，
於法自屬有據。其餘上訴意旨，並未依據卷內資料具體指摘原判決有何違背法令之情
形，仍憑己意，或就原判決已有調查說明之事項，或就原審證據取捨及判斷證據證明
力之職權行使，漫指其違法，再為事實上之爭執，難認係適法上訴第三審之理由。本
件上訴為違背法律上之程式，應予駁回。
據上論結，應依刑事訴訟法第三百九十五條前段，判決如主文。
中      華      民      國    九十二    年      六      月    二十六    日
                              最高法院刑事第三庭
                                  審判長法官  董  明  霈
                                        法官  林  茂  雄
                                        法官  王  居  財
                                        法官  張  祺  祥
                                        法官  池  啟  明
      右正本證明與原本無異
                                              書  記  官
中      華      民      國    九十二    年      七      月     四       日


司法院資訊處製作；財團法人民間司法改革基金會備份。
